---
title: "Untitled"
output: github_document
---

```{r}
library(lubridate)
library(dplyr)
library(plotly)
```


```{r}
data <- read.csv("c1.csv")
data$factura <- as.numeric(gsub('Q','',data$factura))
data$Fecha <- dmy(data$Fecha)

```

¿Cuánto debemos crecer para poder llegar a los niveles del 2017?
```{r}
utilidad_2017 <- 1 # 1 millon de dolares
reduccion_2018 <- 0.25
utilidad_2018 <- utilidad_2017 * (1 - reduccion_2018)
crecimiento_necesario <- utilidad_2017 / utilidad_2018 - 1

print(paste0('Se necesita un crecimiento de: ', round(crecimiento_necesario*100), '%'))


```
¿Qué estrategias debemos seguir?
#### Aumentar utilidad

Asumiendo un crecimiento estable, ¿debemos abrir más centros de distribución?
### Depende de si la capacidad de dustribucion es suficiente para manejar el crecimiento proyectado. Se podria calcular la carga de trabajo vs la demanda proyectada por centro de distribucion.

¿Cuándo podríamos perderle a un mantenimiento y/o reparación?
No tenemos data de costos para determinar las perdidas.


¿Cómo quedó el tarifario en el 2017 por unidad?
Las tarifas actuales ¿son aceptables por el cliente? ¿Estamos en números rojos?
```{r}
promedio_factura <- dplyr::group_by(data, Cod) %>%
  dplyr::summarise(Promedio = mean(factura, na.rm = TRUE))

print(promedio_factura)
```

Visualizar el “80-20” de factura (puede variar el porcentaje) y cuáles postes requieren de más mantenimiento.
No se cumple.
```{r}
unique_coords <- unique(data[,c("Lat", "Long")])
unique_coords$poste <- paste("Poste", 1:nrow(unique_coords))
data <- merge(data, unique_coords, by=c("Lat", "Long"))

factura_poste <- data %>% 
  group_by(poste) %>% 
  summarise(Total_Factura = sum(factura, na.rm=TRUE)) %>%
  arrange(desc(Total_Factura))

factura_poste$acumulado <- cumsum(factura_poste$Total_Factura)

corte_80 <- sum(factura_poste$Total_Factura) * 0.8
postes_80 <- factura_poste %>% 
  filter(acumulado <= corte_80)

 p<- plot_ly(factura_poste, x = ~poste, y = ~Total_Factura, type = 'bar', name = 'Factura') %>%
  layout(title = "80-20 de Factura por Poste",
         xaxis = list(title = "Poste"),
         yaxis = list(title = "Total Factura"),
         shapes = list(
           list(type = "line", 
                x0 = 0.5,
                x1 = nrow(factura_poste) + 0.5,
                y0 = corte_80,
                y1 = corte_80,
                line = list(dash = "dash", color = "red"))
         ))
p
```
