---
title: "lab5"
output: github_document
date: "2023-10-02"
---

```{r setup, include=FALSE}
library(tidyverse)
library(dplyr)
library(ggplot2)
library(caret)
library(missForest)
library(caret)
```
### 1. Reporte detallado de missing data para todas las columnas.

```{r}
titanic_md <- read.csv("titanic_MD.csv")

missing_data_percentage <- titanic_md %>% 
  summarise(
    PassengerId = mean(is.na(PassengerId)) * 100,
    Survived = mean(is.na(Survived)) * 100,
    Pclass = mean(is.na(Pclass)) * 100,
    Name = mean(is.na(Name)) * 100,
    Sex = mean(is.na(Sex)) * 100,
    Age = mean(is.na(Age) | Age == "?") * 100,
    SibSp = mean(is.na(SibSp) | SibSp == "NA") * 100,
    Parch = mean(is.na(Parch) | Parch == "NA") * 100,
    Ticket = mean(is.na(Ticket)) * 100,
    Fare = mean(is.na(Fare)) * 100,
    Cabin = mean(is.na(Cabin)) * 100,
    Embarked = mean(is.na(Embarked)) * 100
  )

print(missing_data_percentage)

```
# 3.	Reporte de qué filas están completas (5%)
```{r}
filas_completas <- complete.cases(titanic_md)

titanic_md_completas <- titanic_md[filas_completas, ]

summary(filas_completas)
```

### 2.	Para cada columna especificar qué tipo de modelo se utilizará (solo el nombre y el porqué) y qué valores se le darán a todos los missing values. (Ej. Imputación sectorizada por la moda, bins, y cualquier otro método visto anteriormente). (10%)

#### Columnas sin datos faltantes
##### PassengerId, Survived, Pclass, Name, Sex, Ticket, Cabin, Embarked

#### Columnas sin datos faltantes
#### 1. 
##### Age (13.66% de datos faltantes)
##### Modelo: Imputacion K-NN
##### Razon: La edad podría tener una correlación no lineal con otras características y K-NN podria reflejar esto mejor que otros metodos

#### 2. SibSp (1.64% de datos faltantes)
##### Modelo: Imputacion por la moda
##### Razon: Es un modelo sencillo y el porcentaje de datos faltantes es bajo

#### 3. Parch (6.56% de datos faltantes)
##### Modelo: Imputacion por la mediana
##### Razon: La mediana es apropiada para datos asimetricos

#### 4. Fare (4.37% de datos faltantes)
##### Modelo: Imputacion por la media
##### Razon: Se puede imputar a traves de la columna Pclass y es apropiada para esta columna


```{r}
# Age
vars_to_impute <- c("Age", "Pclass", "SibSp", "Parch", "Fare")
temp_data <- titanic_md[ , vars_to_impute]
imputed_data <- missForest(temp_data)$ximp
titanic_md$Age <- imputed_data$Age

# SibSp
mode_value <- as.numeric(names(sort(table(titanic_md$SibSp), decreasing=TRUE)[1]))
titanic_md$SibSp[is.na(titanic_md$SibSp)] <- mode_value

# Parch
median_value <- median(titanic_md$Parch, na.rm = TRUE)
titanic_md$Parch[is.na(titanic_md$Parch)] <- median_value

# Fare
titanic_md <- titanic_md %>% 
  group_by(Pclass) %>% 
  mutate(Fare = ifelse(is.na(Fare), mean(Fare, na.rm = TRUE), Fare))


```


```{r}
missing_data_percentage <- titanic_md %>% 
  summarise(
    PassengerId = mean(is.na(PassengerId)) * 100,
    Survived = mean(is.na(Survived)) * 100,
    Pclass = mean(is.na(Pclass)) * 100,
    Name = mean(is.na(Name)) * 100,
    Sex = mean(is.na(Sex)) * 100,
    Age = mean(is.na(Age) | Age == "?") * 100,
    SibSp = mean(is.na(SibSp) | SibSp == "NA") * 100,
    Parch = mean(is.na(Parch) | Parch == "NA") * 100,
    Ticket = mean(is.na(Ticket)) * 100,
    Fare = mean(is.na(Fare)) * 100,
    Cabin = mean(is.na(Cabin)) * 100,
    Embarked = mean(is.na(Embarked)) * 100
  )

print(missing_data_percentage)
```

# 4.	Utilizar los siguientes métodos para cada columna que contiene missing values: (50%)
# a.	Imputación general (media, moda y mediana)
# b.	Modelo de regresión lineal
# c.	Outliers: Uno de los dos métodos vistos en clase (Standard deviation approach o Percentile approach)

```{r}
# Age
age_mean <- mean(titanic_md$Age, na.rm = TRUE)
titanic_md$Age_Media <- ifelse(is.na(titanic_md$Age), age_mean, titanic_md$Age)

age_mode <- as.numeric(names(sort(table(titanic_md$Age), decreasing=TRUE)[1]))
titanic_md$Age_Moda <- ifelse(is.na(titanic_md$Age), age_mode, titanic_md$Age)

age_median <- median(titanic_md$Age, na.rm = TRUE)
titanic_md$Age_Mediana <- ifelse(is.na(titanic_md$Age), age_median, titanic_md$Age)

fit <- lm(Age ~ Pclass + SibSp + Parch, data=titanic_md, na.action=na.exclude)
predicted_age <- predict(fit, newdata = titanic_md)
titanic_md$Age_Regresion <- ifelse(is.na(titanic_md$Age), predicted_age, titanic_md$Age)

age_sd <- sd(titanic_md$Age, na.rm = TRUE)
age_mean <- mean(titanic_md$Age, na.rm = TRUE)
outliers <- which(titanic_md$Age < age_mean - 3*age_sd | titanic_md$Age > age_mean + 3*age_sd)
titanic_md$Age_SD_Outliers <- titanic_md$Age
titanic_md$Age_SD_Outliers[outliers] <- NA


#SibSp

sibsp_mean <- mean(titanic_md$SibSp, na.rm = TRUE)
titanic_md$SibSp_Media <- ifelse(is.na(titanic_md$SibSp), sibsp_mean, titanic_md$SibSp)

sibsp_mode <- as.numeric(names(sort(table(titanic_md$SibSp), decreasing=TRUE)[1]))
titanic_md$SibSp_Moda <- ifelse(is.na(titanic_md$SibSp), sibsp_mode, titanic_md$SibSp)

sibsp_median <- median(titanic_md$SibSp, na.rm = TRUE)
titanic_md$SibSp_Mediana <- ifelse(is.na(titanic_md$SibSp), sibsp_median, titanic_md$SibSp)

fit_sibsp <- lm(SibSp ~ Pclass + Age + Parch, data=titanic_md, na.action=na.exclude)
predicted_sibsp <- predict(fit_sibsp, newdata = titanic_md)
titanic_md$SibSp_Regresion <- ifelse(is.na(titanic_md$SibSp), predicted_sibsp, titanic_md$SibSp)

sibsp_sd <- sd(titanic_md$SibSp, na.rm = TRUE)
sibsp_mean <- mean(titanic_md$SibSp, na.rm = TRUE)
outliers_sibsp <- which(titanic_md$SibSp < sibsp_mean - 3*sibsp_sd | titanic_md$SibSp > sibsp_mean + 3*sibsp_sd)
titanic_md$SibSp_SD_Outliers <- titanic_md$SibSp
titanic_md$SibSp_SD_Outliers[outliers_sibsp] <- NA

# Para SibSp
sibsp_mean <- mean(titanic_md$SibSp, na.rm = TRUE)
titanic_md$SibSp_Media <- ifelse(is.na(titanic_md$SibSp), sibsp_mean, titanic_md$SibSp)

sibsp_mode <- as.numeric(names(sort(table(titanic_md$SibSp), decreasing=TRUE)[1]))
titanic_md$SibSp_Moda <- ifelse(is.na(titanic_md$SibSp), sibsp_mode, titanic_md$SibSp)

sibsp_median <- median(titanic_md$SibSp, na.rm = TRUE)
titanic_md$SibSp_Mediana <- ifelse(is.na(titanic_md$SibSp), sibsp_median, titanic_md$SibSp)

fit_sibsp <- lm(SibSp ~ Pclass + Age + Parch, data=titanic_md, na.action=na.exclude)
predicted_sibsp <- predict(fit_sibsp, newdata = titanic_md)
titanic_md$SibSp_Regresion <- ifelse(is.na(titanic_md$SibSp), predicted_sibsp, titanic_md$SibSp)

sibsp_sd <- sd(titanic_md$SibSp, na.rm = TRUE)
sibsp_mean <- mean(titanic_md$SibSp, na.rm = TRUE)
outliers_sibsp <- which(titanic_md$SibSp < sibsp_mean - 3*sibsp_sd | titanic_md$SibSp > sibsp_mean + 3*sibsp_sd)
titanic_md$SibSp_SD_Outliers <- titanic_md$SibSp
titanic_md$SibSp_SD_Outliers[outliers_sibsp] <- NA

# Parch
parch_mean <- mean(titanic_md$Parch, na.rm = TRUE)
titanic_md$Parch_Media <- ifelse(is.na(titanic_md$Parch), parch_mean, titanic_md$Parch)

parch_mode <- as.numeric(names(sort(table(titanic_md$Parch), decreasing=TRUE)[1]))
titanic_md$Parch_Moda <- ifelse(is.na(titanic_md$Parch), parch_mode, titanic_md$Parch)

parch_median <- median(titanic_md$Parch, na.rm = TRUE)
titanic_md$Parch_Mediana <- ifelse(is.na(titanic_md$Parch), parch_median, titanic_md$Parch)

fit_parch <- lm(Parch ~ Pclass + Age + SibSp, data=titanic_md, na.action=na.exclude)
predicted_parch <- predict(fit_parch, newdata = titanic_md)
titanic_md$Parch_Regresion <- ifelse(is.na(titanic_md$Parch), predicted_parch, titanic_md$Parch)

parch_sd <- sd(titanic_md$Parch, na.rm = TRUE)
parch_mean <- mean(titanic_md$Parch, na.rm = TRUE)
outliers_parch <- which(titanic_md$Parch < parch_mean - 3*parch_sd | titanic_md$Parch > parch_mean + 3*parch_sd)
titanic_md$Parch_SD_Outliers <- titanic_md$Parch
titanic_md$Parch_SD_Outliers[outliers_parch] <- NA

# Fare
fare_mean <- mean(titanic_md$Fare, na.rm = TRUE)
titanic_md$Fare_Media <- ifelse(is.na(titanic_md$Fare), fare_mean, titanic_md$Fare)

fare_mode <- as.numeric(names(sort(table(titanic_md$Fare), decreasing=TRUE)[1]))
titanic_md$Fare_Moda <- ifelse(is.na(titanic_md$Fare), fare_mode, titanic_md$Fare)

fare_median <- median(titanic_md$Fare, na.rm = TRUE)
titanic_md$Fare_Mediana <- ifelse(is.na(titanic_md$Fare), fare_median, titanic_md$Fare)

fit_fare <- lm(Fare ~ Pclass + Age + SibSp, data=titanic_md, na.action=na.exclude)
predicted_fare <- predict(fit_fare, newdata = titanic_md)
titanic_md$Fare_Regresion <- ifelse(is.na(titanic_md$Fare), predicted_fare, titanic_md$Fare)

fare_sd <- sd(titanic_md$Fare, na.rm = TRUE)
fare_mean <- mean(titanic_md$Fare, na.rm = TRUE)
outliers_fare <- which(titanic_md$Fare < fare_mean - 3*fare_sd | titanic_md$Fare > fare_mean + 3*fare_sd)
titanic_md$Fare_SD_Outliers <- titanic_md$Fare
titanic_md$Fare_SD_Outliers[outliers_fare] <- NA

```


# 5.	Al comparar los métodos del inciso 4 contra “titanic.csv”, ¿Qué método (para cada columna) se acerca más a la realidad y por qué? (20%)
```{r}
calc_mse <- function(true_values, imputed_values) {
  return(mean((true_values - imputed_values)^2, na.rm = TRUE))
}

titanic_original <- read.csv("titanic.csv")

mse_results <- data.frame(
  Method = character(),
  Column = character(),
  MSE = numeric()
)

columns_to_evaluate <- c("Age", "SibSp", "Parch", "Fare")

methods_to_evaluate <- c("Media", "Moda", "Mediana", "Regresion", "SD_Outliers")

for (col in columns_to_evaluate) {
  for (method in methods_to_evaluate) {
    mse_value <- calc_mse(titanic_original[[col]], titanic_md[[paste(col, method, sep = "_")]])
    mse_results <- rbind(mse_results, data.frame(Method = method, Column = col, MSE = mse_value))
  }
}

mse_results <- mse_results[order(mse_results$Column, mse_results$MSE),]

print(mse_results)

print("Mejor método para cada columna:")
for (col in columns_to_evaluate) {
  best_method <- mse_results[mse_results$Column == col,][1,]
  print(paste("El mejor metodo para la columna", col, "es", best_method$Method, "con un MSE de", best_method$MSE))
}

```

# Conclusiones

Edad (Age): La imputación de la media resulta ser la mejor técnica con un MSE de aproximadamente 22.78. Esto sugiere que la media es una estimación relativamente buena para los valores faltantes en esta columna, aunque el MSE es relativamente alto en comparación con otras columnas.
Número de hermanos/cónyuges a bordo (SibSp): La imputación de la media también es la mejor técnica, con un MSE extremadamente bajo de aproximadamente 0.011. Esto sugiere que la media es una excelente estimación para los valores faltantes en esta columna.
Número de padres/hijos a bordo (Parch): De nuevo, la imputación de la media es la mejor técnica con un MSE de aproximadamente 0.066. Similar a SibSp, la media parece ser una excelente estimación para los valores faltantes en esta columna.
Tarifa (Fare): La imputación de la media es la mejor técnica con un MSE de aproximadamente 96.73. Este MSE es bastante alto, lo que indica que aunque la media es la "mejor" opción entre los métodos evaluados, aún hay un grado significativo de error. Esto podría deberse a la variabilidad de las tarifas, lo que hace que la media no sea una estimación particularmente buena.


La imputación de la media resultó ser el mejor método en todos los casos, lo que podría sugerir que los datos faltantes son aleatorios y no están sesgados de manera significativa.


# Parte 2
### Normalizacion
```{r}
titanic_imputed <- titanic_original
titanic_imputed$Age <- titanic_md$Age_Media
titanic_imputed$SibSp <- titanic_md$SibSp_Media
titanic_imputed$Parch <- titanic_md$Parch_Media
titanic_imputed$Fare <- titanic_md$Fare_Media

```

```{r}
df_md <-  titanic_imputed
df_original <- titanic_original

df_md_imputed <- df_md
numeric_cols <- sapply(df_md, is.numeric)
df_md_imputed[, numeric_cols] <- lapply(df_md[, numeric_cols], function(x) ifelse(is.na(x), mean(x, na.rm = TRUE), x))


df_md_standardized <- as.data.frame(scale(df_md_imputed[, numeric_cols]))


df_md_minmax <- as.data.frame(apply(df_md_imputed[, numeric_cols], 2, function(x) (x - min(x)) / (max(x) - min(x))))


df_md_maxabs <- as.data.frame(apply(df_md_imputed[, numeric_cols], 2, function(x) x / max(abs(x))))


df_original_numeric <- df_original[, numeric_cols]
df_original_standardized <- as.data.frame(scale(df_original_numeric))


print("Estadísticas de la data imputada y normalizada (Standarization):")
summary(df_md_standardized)

print("Estadísticas de la data imputada y normalizada (MinMaxScaling):")
summary(df_md_minmax)

print("Estadísticas de la data imputada y normalizada (MaxAbsScaler):")
summary(df_md_maxabs)

print("Estadísticas de la data original (Standarization):")
summary(df_original_standardized)

```

